臺灣嘉義地方法院刑事判決
111年度訴字第143號
公  訴  人  臺灣嘉義地方檢察署檢察官
被      告  黃盈智



選任辯護人  呂維凱律師
上列被告因違反槍砲彈藥刀械管制條例案件，經檢察官提起公訴
（110年度偵字第10766號），本院判決如下：
    主      文
黃盈智犯非法寄藏非制式手槍罪，處有期徒刑伍年陸月，併科罰
金新臺幣拾萬元，罰金如易服勞役，以新臺幣壹仟元折算壹日。
扣案如附表編號１所示物品及編號２至４所示未經試射之子彈合計
貳拾參顆，均沒收。
    事實及理由
壹、犯罪事實
    黃盈智明知具有殺傷力之非制式手槍及子彈，均係槍砲彈藥
    刀械管制條例所列管之違禁物，未經主管機關許可不得寄藏
    ，惟因真實姓名年籍資料不詳綽號「阿宗」成年男子向其借
    款新臺幣5萬元，竟基於非法寄藏非制式手槍及子彈之犯意
    ，於民國110年3月間某日，在黃盈智經營址設嘉義縣○里○鄉
    ○○村○○00號之附6「○○○企業社」外停車場，收受保管「阿宗
    」所交付非制式手槍1支（槍枝管制編號：0000000000號）
    及制式子彈7顆與彈匣1個而非法寄藏之，「阿宗」並告知黃
    盈智後續仍會交付子彈用以擔保其債務。黃盈智復接續前開
    非法寄藏子彈之犯意，於同年5月間某日，收受保管「阿宗
    」交付非制式子彈26顆及彈匣1個【並與上開非制式手槍及
    制式子彈7顆與彈匣1個，合稱系爭槍彈】而非法寄藏之。嗣
    於110年11月16日中午12時30分許，為警持搜索票至上址執
    行搜索，當場扣得如附表所示系爭槍彈而查獲全情。
貳、證據能力
　　刑事訴訟法第159條之5規定，被告以外之人於審判外之陳述
    ，雖不符前4條之規定，而經當事人於審判程序同意作為證
    據，法院審酌該言詞陳述或書面陳述作成時之情況，認為
    適當者，亦得為證據。當事人、代理人或辯護人於法院調查
    證據時，知有第159條第1項不得為證據之情形，而未於言詞
    辯論終結前聲明異議者，視為有前項之同意。本判決以下所
    引用之傳聞證據，檢察官、被告黃盈智及其辯護人於審判程
    序中均同意作為證據使用，或知有傳聞證據之情形而未於言
    詞辯論終結前聲明異議，本院審酌該等證據作成時之情況，
    並無違法取證之情形，又與本案有關聯性，認為以之作為證
    據應屬適當，均具有證據能力。
參、認定犯罪事實所憑之證據及理由 
一、上開犯罪事實，業據被告於警詢及偵查與審理時均坦承不諱
    (警卷第3頁至第6頁、偵卷第51頁至第52頁、本院卷第152頁
    ），並有雲林縣警察局槍枝性能檢測報告表（警卷第9頁至
    第10頁）、內政部警政署刑事警察局111年1月10日刑鑑字第
    1108038919號鑑定書（偵卷第65頁至第70頁）、扣案物照片
    、蒐證照片（警卷第11頁至第15頁）、臺灣雲林地方法院搜
    索票、雲林縣警察局虎尾分局搜索扣押筆錄、扣押物品目錄
    表及扣押物品收據（警卷第16頁至第20頁）可佐。又扣案系
    爭槍彈經送內政部警政署刑事警察局以檢視法、性能檢驗法
    、試射法等鑑定方法鑑定結果如附表「鑑定結果」欄所示等
    情，有內政部警政署刑事警察局111年1月10日刑鑑字第1108
    038919號鑑定書可證（偵卷第65至70頁），參以前開鑑定書
    所附槍彈鑑定方法說明「試射法之操作內容為檢視子彈外觀
    、結構是否完整，若外觀結構完整，則依程序分類後，分別
    採樣三分之一，並以該局子彈試射設備進行試射，以一厚0.
    65mm監測板（鋁板）檢測，若子彈試射擊發後之彈頭（丸）
    可完全穿透該監測板，則認具有殺傷力。而經送鑑定如附表
    編號２至４所示子彈各自採樣3顆、2顆、5顆試射，均可擊發
    ，認具殺傷力，復觀以上開鑑定書及照片，未經試射之子彈
    既與試射子彈大小、外觀、規格均相同，隨機抽驗之子彈均
    具有殺傷力且子彈均是由「阿宗」交付而寄藏，當足認定其
    餘未經試射之子彈同具殺傷力無訛。因本院就認定未經試射
    之子彈亦具有殺傷力，既不背離常規自不以全部試射為必要
    ，為避免專人解送鑑驗及取回路途中危險與資源浪費，不再
    送驗其餘未經試射之子彈，併此敘明。
二、綜上所述，被告任意性自白核與事實相符，本件事證明確，
    被告犯行洵堪認定，應依法論科。
肆、論罪科刑
一、核被告所為，係犯槍砲彈藥刀械管制條例第7條第4項之非法
    寄藏非制式手槍罪及同條例第12條第4項之非法寄藏子彈罪
    。又寄藏與持有，均係將物置於自己實力支配之下，僅寄藏
    必先有他人之持有行為，而後始受該他人之囑託為之受寄代
    藏，故寄藏之受託代管，其保管本身，亦屬持有，祇是因持
    有乃寄藏之當然結果，不另論以持有罪，故被告持有系爭槍
    彈之行為，均係受寄藏之當然結果，毋須另就持有予以論罪
    。被告於110年3月間某日及5月間某日密接時間內，在相同
    地點，因「阿宗」為擔保對被告所負債務之同一目的而先後
    交付具殺傷力之子彈由被告寄藏，被告顯係基於單一犯意為
    之且侵害同一法益，在刑法評價上，以視為數個舉動之接續
    施行，合為包括之一行為予以評價較為合理，應屬接續犯而
    論以非法寄藏具殺傷力之子彈罪一罪。又未經許可持有槍砲
    彈藥刀械等違禁物，所侵害者為社會法益，如持有之客體種
    類相同（同為手槍，或同為子彈者），縱令持有之客體有數
    個（如數支手槍、數顆子彈），仍為單純一罪，不發生想像
    競合犯之問題（最高法院96年度台上字第6417號判決意旨參
    照）。被告寄藏子彈33顆，應僅成立非法寄藏子彈罪一罪。
    被告自「阿宗」交付系爭槍彈寄藏迄為警查獲前，僅論以繼
    續犯之一罪。被告以一寄藏行為，同時觸犯非法寄藏非制式
    手槍罪及非法寄藏子彈罪，為想像競合犯，依刑法第55條前
    段規定應從重之非法寄藏非制式手槍罪處斷。
二、槍砲彈藥刀械管制條例第18條第1項規定，犯該條例之罪自
    首，並報繳其持有之全部槍砲、彈藥、刀械者，減輕或免除
    其刑；其已移轉持有而據實供述全部槍砲、彈藥、刀械之來
    源或去向，因而查獲者，亦同。其所謂自首，依刑法第62條
    規定，以犯人在犯罪未發覺之前，向該管公務員申告犯罪事
    實，而受裁判，始足當之。又刑法上所謂自首，乃犯人在犯
    罪未發覺前，向該管公務員自行申告犯罪事實而受裁判之謂
    。所謂「發覺」，固非以有偵查犯罪權限之機關或人員確知
    其人犯罪無誤為必要，而於對其發生嫌疑時，即得謂為已發
    覺，但此項對犯人之嫌疑，仍須有確切之根據得合理之可疑
    者，始足當之，若單純主觀上之懷疑，要不得謂已發生嫌疑
    。至如何判斷「有確切之根據得合理之可疑」與「單純主觀
    上之懷疑」，主要區別在於有偵查犯罪權限之機關或人員能
    否依憑現有尤其是客觀性之證據，在行為人與具體案件之間
    建立直接、明確及緊密之關聯，使行為人犯案之可能性提高
    至被確定為「犯罪嫌疑人」之程度。倘有偵查犯罪權限之機
    關或人員由各方尋得之現場跡證（如贓物、作案工具、血跡
    等檢體）或目擊證人等客觀性證據已可直接指向特定行為人
    犯案，足以構建其與具體案件間直接、明確及緊密之關聯，
    使行為人具有較其他排查對象具有更高之作案嫌疑，此時即
    可認「有確切之根據得合理之可疑」，將行為人提昇為「犯
    罪嫌疑人」，即應認其犯罪已被「發覺」（最高法院110年
    度台上字第2225號、第4495號判決意旨參照）。本件係雲林
    縣警察局虎尾分局員警依據情資得悉被告涉犯「公然持槍」
    犯嫌而聲請搜索票（本院卷第133頁），且臺灣雲林地方法
    院所核發110度聲搜字第560號搜索票亦載明「案由」【砲彈
    藥刀械管制條例】、「受搜索人」【黃盈智】、「應扣押物
    」【⒈有關違反槍砲彈藥刀械管制條例案相關證物。⒉利用電
    腦SKYPE或通訊軟體LINE、WHATSAPP、WECHAT等傳遞槍砲相
    關訊息之通聯紀錄】(警卷第16頁)，顯見員警對被告持有系
    爭槍彈之犯罪嫌疑應有確切根據及合理可疑而非僅單純主觀
    上懷疑而已，益見員警已可直接指向被告涉嫌持有系爭槍彈
    且已構建被告與本案違反槍砲彈藥刀械管制條例案件間直接
    、明確及緊密關聯，於員警聲請搜索票時，被告已提昇為「
    犯罪嫌疑人」，應認其寄藏系爭槍彈之犯罪行為已被「發覺
    」。況就系爭槍彈查獲經過，業經承辦員警陳○○審理時證述
    「本件搜索票是因槍砲而開立，現場執行搜索前我們有出示
    證件及搜索票，一開始打算到被告房間後來發現後面有倉庫
    ，因此向被告表示要先去倉庫查看，當時感覺被告緊張，我
    們研判裡面有東西，於是向被告稱是否要自己交東西出來，
    被告表示倉庫內藏有槍械放在保險箱，被告拿工具協助破壞
    保險箱將槍枝取出。至於抽屜中之子彈部分，是我們後續搜
    索時才發現。本件若被告未主動提出槍枝所在地點，我們還
    是會將整個搜索地點進行搜索，而且因被告藏匿保險箱的地
    點是在辦公室椅子後面的地上很明顯，目視就可以看到沒有
    掩蓋，我們一定會看保險箱內有無東西，若被告沒有主動說
    我們也是一定會查獲到」等語(本院卷第141頁至第146頁)，
    顯見被告寄藏系爭槍彈犯嫌確已遭司法警察發覺，縱被告於
    員警搜索後主動告知系爭槍彈所在並交出予員警查扣，或可
    認被告配合員警查緝之犯後態度良好，惟尚無從由此認被告
    即符合刑法第62條或槍砲彈藥刀械管制條例第18條第1項前
    段「自首」之要件，辯護人辯護被告有自首減輕其刑適用，
    尚難採憑。
三、槍砲彈藥刀械管制條例第18條第4項前段規定：犯本條例之
    罪，於偵查或審判中自白，並供述全部槍砲、彈藥、刀械之
    來源及去向，因而查獲或因而防止重大危害治安事件之發生
    者，減輕或免除其刑。所謂供出來源及去向，依其犯罪型態
    兼有來源及去向者，固應供述全部之來源及去向。但其犯罪
    行為，僅有來源而無去向，或僅有去向而無來源者，祇要供
    述全部來源，或全部去向，即為已足，並非謂該犯罪行為，
    必須兼有來源及去向，始有上開規定之適用。且就該條項之
    文義及立法意旨（即鼓勵犯人供出槍械、彈藥之來源及去向
    ，以遏止其來源，並避免流落他人之手而危害治安）以觀，
    仍須因而查獲或因而防止重大危害治安事件之發生，始能認
    為符合上開減輕或免除其刑之規定，亦非謂其一旦供述槍、
    彈來源或去向，即可邀減免之寬典（最高法院106年度台上
    字第2819號判決意旨參照）。被告雖有陳述槍彈來源或去向
    ，但警方或偵查犯罪機關認不具證據價值，因而未查獲，即
    與上述規定減輕或免除其刑之要件不合（最高法院106年度
    台上字第2220號判決意旨參照）。本件被告雖供稱其寄藏系
    爭槍彈來源為甲(基於偵查不公開，隱匿真實姓名，下以甲
    代稱之)，惟經檢察官表示「本署並未查獲黃盈智所供出之
    槍砲上游」(本院卷第83頁)、「本署另有指揮雲林縣警察局
    查獲甲違反槍砲彈藥刀械管制條例案件，惟與黃盈智無關，
    非因此查獲」(本院卷第111頁)，而雲林縣警察局虎尾分局
    亦稱「黃盈智供述槍砲來源甲，惟僅有警詢指認並 無相關
    積極事證，惟本分局擇期派員前往借訊甲查明涉案情形」(
    本院卷第79頁至第81頁)，復經員警陳○○證述「被告供出系
    爭槍彈來源為甲，我們因此有蒐集甲犯嫌相關罪證，但除對
    甲製作筆錄經其否認外，目前沒有其他事證也沒有其他偵查
    作為。依慣例而言因槍砲屬於重罪，目前事證僅單一指認我
    們偏向不會移送，但還是會與檢察官討論是否適宜移送。另
    外甲持有槍械犯嫌有被雲林縣刑大查獲，但不是由我們虎尾
    分局查獲」等語(本院卷第141頁至第146頁)，則系爭槍彈來
    源是否為甲，僅有被告單一證述且無其他偵查作為得以進行
    後續查證，且司法警察就此種僅有單一指證案件原則上並不
    會移送檢察官為後續偵辦，應認偵查犯罪機關迄今尚未能查
    獲系爭槍彈來源，當無槍砲彈藥刀械管制條例第18條第4項
    前段規定適用，辯護意旨認應依此規定減刑，亦無足採憑。
    　　　　
四、刑法第59條所規定之酌量減輕其刑，係裁判上之減輕，必以
    犯罪之情狀顯可憫恕，認為科以最低度刑仍嫌過重者，始有
    其適用。如別有法定減輕之事由者，應優先適用法定減輕事
    由減輕其刑後，猶嫌過重時，方得為之（最高法院98年度台
    上字第6342號判決意旨參照）。所謂犯罪之情狀，與同法第
    57條規定科刑時應審酌之一切情狀，並非有截然不同之領域
    ，於裁判上酌減其刑時，應就犯罪一切情狀（包括第57條所
    列舉之10款事項），予以全盤考量，審酌其犯罪有無可憫恕
    之事由（即有無特殊之原因與環境，在客觀上足以引起一般
    同情，以及宣告法定低度刑，是否猶嫌過重等等），以為判
    斷（最高法院95年度台上字第6157號判決意旨參照）。辯護
    意旨雖請求依刑法第59條規定酌量減輕其刑（本院卷第154
    頁），惟被告前已因無故持有殺傷力槍枝罪及殺人罪，經臺
    灣高等法院臺南分院以95年度上訴字第284號判決判處應執
    行有期徒刑10年，上訴後經最高法院以96年度台上字第5179
    號判決判處上訴駁回確定(本院卷第11頁至第18頁)之相關前
    案紀錄，顯然知悉槍彈危險性甚高且係政府嚴加查禁之違禁
    物，對社會治安造成莫大潛在危險而隨時可能威脅他人之生
    命安全，竟仍寄藏系爭槍彈且扣案如附表編號２至４子彈合計
    33顆數量非少，客觀上難認有何特殊原因，足以引起一般人
    同情而有情堪憫恕或有特別可原諒之處，自不符刑法第59條
    規定，辯護人此部分所請仍不可採。
五、爰審酌被告明知槍彈本身存在高度危險性，對社會治安造成
    危害甚鉅，極易傷及人身安全甚至剝奪人命，重創社會生活
    詳和安寧，然被告無視法律禁令寄藏系爭槍彈，增加在外流
    通風險且寄藏時間非短，所為嚴重危害社會治安，應予嚴正
    非難而不宜輕縱，惟考量被告犯後始終坦承犯行，且主動配
    合取出系爭槍彈並積極指證槍砲來源(雖未查獲但得列為量
    刑參考)，犯後態度良好，兼衡被告自陳國中畢業之智識程
    度，與配偶離婚、育有3名子女均已成年，從事五金百貨業
    ，獨居，家境小康，並提出捐款證明及宮廟顧問聘書與患有
    疾病之診斷證明書，及○○○企業社、○○○○百貨大賣場、○○○五
    金食品百貨經商資料（本院卷第47頁至第75頁、第95頁至第
    109頁）等一切情狀，量處如主文所示之刑，並就罰金部分
    諭知易服勞役之折算標準。
六、扣案系爭槍彈經鑑定結果認具有殺傷力而均屬違禁物，是如
    附表編號１所示物品及編號２至４其中7顆、5顆、11顆未經試
    射之子彈，不問屬於被告與否，均應依刑法第38條第1項規
    定宣告沒收。至其餘經試射完畢之子彈，因實施鑑驗試射而
    已裂解喪失子彈之結構及功能，已非違禁物，自毋庸宣告沒
    收。
據上論斷，應依刑事訴訟法第299條第1項前段(依刑事判決精簡
原則，僅記載程序法條)，判決如主文。
本案經檢察官柯文綾提起公訴，檢察官楊麒嘉到庭執行職務。 
　　
中　　華　　民　　國　　111 　年　　5 　　月　　31　　日
                  刑事第八庭  審判長法  官  謝其達
　　　　　　　　　　　　　　　　　　法  官  鄭諺霓
　　　　　　　　　　　　　　　　　　法  官  盧伯璋 　　
以上正本證明與原本無異。
如不服本判決應於收受判決後20日內向本院提出上訴書狀，並應敘述具體理由；其未敘述上訴理由者，應於上訴期間屆滿後20日內向本院補提理由書（均須按他造當事人之人數附繕本）「切勿逕送上級法院」。　　　　　　　　　　　　　
中　　華　　民　　國　　111 　年　　5 　　月　　31　　日
                                    書記官  曹瓊文
　
附錄本案論罪法條全文： 　　　
槍砲彈藥刀械管制條例第7條第4項
未經許可，持有、寄藏或意圖販賣而陳列第1項所列槍砲、彈藥
者，處5年以上有期徒刑，併科新臺幣1千萬元以下罰金。
槍砲彈藥刀械管制條例第12條第4項
未經許可，持有、寄藏或意圖販賣而陳列子彈者，處5年以下有
期徒刑，併科新臺幣300萬元以下罰金。
附表：
編號 扣案物 數量 鑑定結果 備註  １ 非制式手槍 （槍枝管制編號：0000000000，含彈匣2個） 1支 送鑑手槍1枝（槍枝管制編號0000000000，含彈匣2個），認係非制式手搶，由仿GLOCK廠43型手槍外型製造之槍枝，組裝已貫通之金屬槍管而成，擊發功能正常，可供擊發適用子彈使用，認具殺傷力。 ①本院111年度保管檢字第144號扣押物品清單（本院卷第9頁） ②臺灣雲林地方法院搜索票、雲林縣警察局虎尾分局搜索扣押筆錄、扣押物品目錄表、扣押物品收據（警卷第16頁至第20頁） ③內政部警政署刑事警察局111年1月10日刑鑑字第1108038919號鑑定書（偵卷第65頁至第70頁）  ２ 非制式子彈 10顆 認均係非制式子彈，由口徑9mm制式空包彈組合直徑約8.8mm金屬彈頭而成，經檢視，彈底均發現有撞擊痕跡，採樣3顆試射，均可擊發，認具殺傷力。   ３ 制式子彈 7顆 研判均係口徑9xl9mm制式子彈，採樣2顆試射，均可擊發，認具殺傷力。   ４ 非制式子彈 16顆 認均係非制式子彈，由口徑9mm制式空包彈組合直徑約8.8mm金屬彈頭而成，採樣5顆試射，均可擊發，認具殺傷力